【裁判字號】    90,上更(一),413
【裁判日期】    901115
【裁判案由】    違反著作權法
【裁判全文】
臺灣高等法院臺中分院刑事判決                民國九十年度上更(一)字第四一三號
    上  訴  人  臺灣臺中地方法院檢察署檢察官
    被      告  甲○○
右上訴人因被告違反著作權法案件，不服台灣台中地方法院中華民國八十八年六月八
日第一審判決（八十七年度訴字第一八九０號，起訴案號：台灣台中地方法院檢察署
八十七年度偵字第一二九三、五七六八號），經判決後由最高法院發回更審，提起上
訴，本院判決如左：
    主      文
原判決撤銷，發回臺灣臺中地方法院。
    理      由
一、本件原審法院檢察署檢察官公訴意旨略以：甲○○係台中市○○○○街十九號三
    樓振漢實業有限公司負責人，明知「機械模型－最佳代言人」「美憶攝影」二圖
    分為乙○○、丙○○所有用於廣告名片上之美術著作權，竟未經著作權人乙○○
    、丙○○之同意授權，意圖營利且基於概括犯意，自民國（下同）八十五年七月
    五日起在上址公司，將上揭美術著作，印製在彩色名片專集大全上當樣本，供欲
    製作廣告名片之客戶選購，因認被告甲○○（以下稱被告）係犯著作權法第九十
    一條第二項意圖銷售而擅自重製他人之著作罪嫌之連續犯起訴等情。
二、原審判決略以：被告自承於八十五年七月五日編著出版「彩色名片專業大全」一
    書共印一千本，告訴人乙○○於檢察官偵查中自承於八十六年一月受讓被告經營
    之振漢實業有限公司，並銷售「彩色名片專業大全」，是告訴人乙○○至遲於八
    十六年一月間即已知悉其「機械模型－最佳代言人」之美術著作遭被告以重製方
    法侵害，其竟於八十六年十二月三十一日始提起本件告訴，顯已逾六個月之告訴
    期間。另告訴人乙○○在原審法院陳稱：在案外人劉百勝告甲○○時，即已向丙○○表示該書有侵害丙○○著作權一事，告訴人丙○○對此亦不否認，而劉百勝
    係於八十六年四月三十日具狀告訴被告違反著作權法案件，從而丙○○亦至遲於
    八十六年五月間即已知悉「美憶攝影」之美術著作為被告以重製方法侵害，其竟
    於八十七年三月十二日始提起本件告訴，亦已逾六個月之告訴期間，因依刑事訴
    訟法第三百零三條第三款、第三百零七條之規定而諭知不受理之判決，並不經言
    詞辯論為之，固非無見。
三、查第二審法院因第一審判決諭知不受理係不當而撤銷之者，依刑事訴訟法第三百
    六十九條第一項但書規定，得以判決將該案件發回第一審法院，然此所謂諭知不
    受理係不當，乃指本應受理而竟諭知不受理而言；若其應否受理尚屬不明，而有
    待於調查始能判斷者，第二審法院既亦為事實審，自仍應為必要之調查，殊不得
    逕予發回第一審法院，但若未經原審法院為實體上裁判，為保全顧及當事人之審
    級利益，自得以判決將該案件發回原審法院更為審判。本件原審判決認定被告係
    於八十五年七月五日編著出版「彩色名片專集大全」一書，其侵害告訴人等之美
    術著作犯行，於出版該書時即已完成。嗣告訴人乙○○、丙○○分別至遲於八十
    六年一月及同年五月，即已知悉上訴人侵害其等著作權，竟分別於八十六年十二
    月三十一日及八十七年三月十二日，始分別具狀向檢察官提出告訴，顯已逾告訴
    期間，乃諭知不受理判決。惟檢察官提起第二審之上訴意旨係指告訴人等於八十
    七年八月二十九日，在台北電腦展，尚購得被告將系爭前開二圖著作轉製成光碟
    銷售之產品。雖所指告訴人等購得系爭光碟之八十七年八月二十九日，雖距離第
    一審判決所認定被告出版「彩色名片專集大全」一書之時間，已隔二年一個月餘
    。所稱光碟究竟係何人於何時製成？與被告於前揭時間編著出版「彩色名片專集
    大全」一書，有無關聯？是否可認被告侵害告訴人等之著作權係繼續並未中斷？
    又可否謂被告以犯著作權法第九十一條第二項之罪為常業？均非無疑義。其與論
    斷本件應否受理攸關，自須深入調查研求。原審法院既亦為事實審，乃就上開攸
    關本件應否受理之諸多疑點，自應為必要之調查審認，檢察官上訴意旨指摘原審
    判決不當，為有理由，本院為保全顧及被告審級之利益，自應將原審判決撤銷，
    發回原審法院詳為調查審認後，另為依法妥適之判決，並不經言詞辯論為之。
四、據上論結，應依刑事訴訟法第三百六十九條第一項但書、第三百七十二條，判決
    如主文。
中      華      民      國      九十       年    十一     月    十五    日
                                臺灣高等法院臺中分院刑事第一庭
                                      審判長法  官  陳  紀  綱
                                            法  官  蕭  錦  鍾
                                            法  官  方  艤  駐
右正本證明與原本無異。
如不服本判決應於收受送達後十日內向本院提出上訴書狀，其未敘述上訴之理由者並
得於提起上訴後十日內向本院補提理由書（均須按他造當事人之人數附繕本）。
                                            書記官  陳  麗  玉
中      華      民      國      九十       年    十一     月    十五    日
                                                                        Ｒ


司法院資訊處製作；財團法人民間司法改革基金會備份。
